【裁判字號】    91,交訴,93
【裁判日期】    920908
【裁判案由】    肇事遺棄罪等
【裁判全文】
臺灣桃園地方法院刑事判決                          九十一年度交訴字第九三號
    公  訴  人  臺灣桃園地方法院檢察署檢察官
    被      告  己○○
右列被告因肇事遺棄罪等案件，經檢察官提起公訴（九十一年度偵字第一０七九六號
），本院判決如左：
    主    文
己○○駕駛動力交通工具肇事，致人受傷而逃逸，處有期徒刑陸月，如易科罰金，以
參佰元折算壹日；緩刑貳年。
被訴過失傷害部分公訴不受理。
    事    實
一、己○○於民國九十一年五月四日夜間十一時許，駕駛車號二Ｌ─八八七七號自小
    客車，沿國道二號公路西向外側車道行駛，行經國道二號公路西向十六點七公里
    處，因友人庚○○所駕車輛突由路肩超車駛入其車道，己○○為閃避而向左急轉
    ，以致追撞同向前方沿內側車道行駛丙○○所駕駛車號Ｌ八─０六一六號自小客
    車，丙○○車輛經此撞擊而向外側車道打轉，並撞擊外側路肩護欄，以致車內搭
    載之妻乙○○受有頭部外傷併右側面部挫傷、子丁○○受有口腔內裂傷二公分及
    女戊○○受有左手第五指裂傷、左大腿挫傷等傷害，己○○車輛亦因此打轉而停
    止在外側車道，其明知駕車肇事，竟未為任何必要救護措置，旋即駕車駛離而逃
    逸；經丙○○、乙○○記下己○○所駕車輛車牌號碼報警處理，始查悉上情。
二、案經乙○○、丁○○、戊○○訴由內政部警政署國道公路警察局第六警察隊報告
    臺灣桃園地方法院檢察署檢察官偵查起訴。
    理    由
壹、有罪部分：
一、訊據被告己○○矢口否認有肇事逃逸之犯意，辯稱：庚○○突由路肩駛入伊車道
    ，伊閃避不及而撞擊庚○○車輛，伊車輛之後就打轉並擦撞護欄，伊不知道有撞
    到丙○○車輛，伊車停之後就去追庚○○，要他負責本件車禍云云。然查：
    (一)被告所駕車輛於右揭時、地追撞前方丙○○車輛此事實，業據丙○○、乙○○
      於警訊及偵、審中指陳明確，並有警製道路交通事故調查報告表及交通事故採
      證照片等（見偵查卷第一一至一三、一六頁）附卷可稽。丙○○車上所搭載之
      乙○○、丁○○及戊○○因此受有前揭傷害，有敏盛綜合醫院診斷證明書（見
      偵查卷第二六至二八頁）在卷足憑。被告駕車肇事後並未下車為任何必要救護
      措置，旋即將車駛離現場等情，除被告迭於警訊及偵、審中自承車輛發生撞擊
      後即駛離現場一事不諱外，亦迭據丙○○、乙○○於警訊及偵、審中指陳明確
      ，證人即被告當時車上搭載之友人甲○○亦於本院調查中證稱：當時伊坐在被
      告的旁邊，那時後伊等車在靠路肩的外側車道˙˙˙突然間看到有一台小葉所
      駕駛的白色自小客車從路肩過來要超越伊等進入伊等的車道˙˙˙被告就緊急
      煞車，這時被告的車子原地打轉後車子就停下來˙˙˙被告問伊人有無怎樣，
      他有把車窗搖下來頭伸出去看˙˙˙後來被告車子就開走要去追小葉的車等語
      （見本院九十一年十月十六日訊問筆錄）。是被告有駕車肇事致人受傷而逃逸
      之行為，至為明確。
    (二)被告雖以前詞否認有肇事逃逸之犯意。然查，依被告於警訊中所述：伊原本行
      駛外側車道，伊另一個朋友駕駛另一部自小客車在伊後方，他忽然由伊的右邊
      路肩超車過來，伊為閃他，伊向左側車道閃去並採煞車，致車子失控打轉等語
      ，偵查中所述：伊為閃另一部轎車，伊行駛外線道，小葉駕自小客車從路肩超
      車過來，伊為閃車失控撞上丙○○開之自小客車，追撞後伊車子亦撞上護欄等
      語；佐以丙○○於警訊中所述：當時伊行駛於內線車道，聽到後方有煞車聲就
      被追撞等語（以上見偵查卷第三至四、六、二二頁）。可知本件係被告為閃避
      庚○○所駕車輛突由路肩超車駛入其車道而向左急轉，以致追撞前方內側車道
      丙○○所駕駛車輛，其並未與庚○○所駕車輛發生碰撞。從而，被告其後於本
      院調查中改為前開辯解，已難憑信。況且，依證人甲○○於本院調查中所述：
      （車停之後）伊等兩人搖下車窗，並且四處看有無車等語，及被告於本院調查
      中所述：˙˙˙伊就上前去追伊朋友回來處理伊朋友超車˙˙˙伊朋友的車當
      時速度很快，伊就下桃園交流道，伊打電話給伊朋友˙˙˙打電話找到伊朋友
      後，伊有回到現場，大約已隔一個多小時，現場告訴人已經不在了等語（以上
      見本院九十一年九月四日、九十二年一月八日訊問筆錄）；若其不知有追撞丙○○車輛，何須在肇事後立即搖下車窗看其他車輛狀況，甚至再返回肇事現場
      ？再者，被告車輛轉入內側車道後，丙○○車輛位置係在其前方，而本件雙方
      均在國道高速公路，當時係以高速行駛，是以雙方當時位置、因此碰撞而產生
      之作用力，被告斷無不知之理。此外，被告於肇事後四天立即將全車修復一事
      ，除丙○○於偵、審中指陳明確外，並為被告於偵、審中所是認，由此更顯見
      其畏罪情虛。
綜右理由，被告否認犯罪之辯解，核屬卸責之詞，其駕駛動力交通工具肇事致人受傷
而逃逸之犯行已經證明，應依法論科。
二、核被告所為，係犯刑法第一百八十五條之四駕駛動力交通工具肇事致人受傷而逃
    逸罪。爰審酌被告於肇事致人受傷後，復企圖卸責而逃逸，情節非輕，惟念及其
    素行尚佳等一切情狀，量處如主文所示之刑，併諭知易科罰金之折算標準。末查
    ，被告前未曾受有期徒刑以上刑之宣告，有臺灣高等法院被告全國前案紀錄表及
    臺灣桃園地方法院檢察署刑案資料查註紀錄表等在卷可考，並與前開受有傷害之
    被害人乙○○、丁○○及戊○○達成和解，賠償彼等所受之損失，此業據乙○○
    於本院調查中陳明在卷（見本院九十二年八月八日訊問筆錄），並有其等所出具
    之刑事撤回告訴狀可按，堪認被告經此偵審程序及科刑教訓後，當足收警惕懲儆
    之效，信無再犯之虞，本院認其所宣告之刑以暫不執行為適當，爰併諭知緩刑二
    年，以勵自新。
貳、不受理部分：
一、公訴意旨另以：被告己○○前開時、地駕車未注意車前狀況，並隨時採取必要之
    安全措施，所駕自小客車失控追衝前方由丙○○所駕駛並搭載乙○○、丁○○、
    戊○○之自小客車，以致乙○○、丁○○及戊○○分別受有如前述之傷害，因認
    被告涉犯刑法第二百八十四條第一項前段之過失傷害罪嫌。
二、按告訴乃論之罪，告訴人於第一審辯論終結前得撤回其告訴，又告訴經撤回者，
    法院應諭知不受理之判決，刑事訴訟法第二百三十八條第一項、第三百零三條第
    三款定有明文。而被告此部分被訴之罪，依刑法第二百八十七條前段之規定，須
    告訴乃論。茲被告已與告訴人即被害人乙○○、丁○○及戊○○等人和解，其等
    並向本院表明撤回告訴之意，除據告訴人乙○○於本院調查時陳明外，並有刑事
    撤回告訴狀附卷可稽，依照前揭規定，應諭知不受理之判決。
據上論斷，應依刑事訴訟法第二百九十九條第一項前段、第三百零三條第三款，刑法
第一百八十五條之四、第四十一條第一項前段、第七十四條第一款，罰金罰鍰提高標
準條例第二條，判決如主文。
本案經檢察官陳志全到庭執行職務。
中      華      民      國    九十二    年      九      月      八      日
                                臺灣桃園地方法院交通法庭
                                    審判長法  官  江振義
                                          法  官  丁俊成
                  法  官  許泰誠
右正本證明與原本無異。
如不服本判決，應於判決送達後十日內，向本院提出上訴狀。
                                          書記官  王嘉麒
中      華      民      國    九十二    年      十      月      七      日
附論罪科刑依據之法條：
中華民國刑法第一百八十五條之四（駕駛交通工具肇事逃逸罪）
駕駛動力交通工具肇事，致人死傷而逃逸者，處六月以上五年以下有期徒刑。


司法院資訊處製作；財團法人民間司法改革基金會備份。
